臺灣高等法院高雄分院民事判決　九十一年度訴字第八號
　　　原　　告　　甲○○
　　　　　　　　　丙○○
　　　被　　告　　乙○○
右當事人間請求損害賠償事件，原告於第二審提起刑事附帶民事訴訟，經刑事庭裁定
移送，本院判決如左︰
    主      文
被告應給付原告甲○○新台幣貳萬陸仟陸佰貳拾陸元，給付原告丙○○新台幣壹佰陸
拾捌萬捌仟肆佰零捌元，及均自民國九十一年二月二十八日起，至清償日止，按週年
利率百分之五計算之利息。
原告其餘之訴駁回。
訴訟費用由被告負擔十分之五，其餘由原告甲○○負擔十分之一，原告丙○○負擔十
分之四。
本判決所命給付，於原告丙○○預供擔保新台幣伍拾萬元就該部分得為假執行。
原告其餘假執行之聲請均駁回。
    事實及理由
一、本件原告起訴主張：被告於民國九十年一月十五日二十一時許，因聽聞其母與原
    告丙○○娘家親人起爭執，而至高雄縣大樹鄉○○路一０一號丙○○四叔劉嘉一
　　住處前大罵，並與之爭吵，適丙○○與其夫甲○○駕車返回該處，被告竟遷怒於
　　丙○○、甲○○夫婦，徒手毆打甲○○，致甲○○受有頭部外傷合併右臉多處擦
　　傷之傷害。稍後被告另自其自小客車內取出所有之西瓜刀一把，衝至丙○○娘家
　　住處，持西瓜刀自後往丙○○背部砍下一刀，因丙○○穿著外套而未成傷，第二
　　刀欲再朝丙○○砍時，因丙○○伸出左手抵擋（丙○○慣用左手），致遭砍中左
　　前臂幾近截斷，其左手臂神經因遭砍斷，雖經接合手術仍無法回復正常機能，爰
    依民法第一百八十四條第一項前段、第一百九十三條及第一百九十五條之規定，
    求為命被告給付原告丙○○、甲○○新台幣（下同）各三百六十七萬二千零三十
    一元、三十萬六千七百十二元，及自追加狀繕本送達翌日即九十一年二月二十八
    日起至清償日止，按年息百分之五計算之利息，並陳明願供擔保聲請宣告假執行
    。
二、被告則以：伊非故意傷害丙○○，是因丙○○來搶伊所持之刀所導致，伊也沒有
    那麼多錢可供賠償等語，資為抗辯。並聲明：原告之訴及假執行之聲請均駁回。
三、原告主張其於右揭時地分別遭被告毆傷及持西瓜刀砍傷之事實，關於傷害甲○○
    部分，業據被告坦白承認，並經甲○○指訴綦詳，復有驗傷診斷書一紙在卷可稽
　　，此部分之主張，堪信為真實；關於傷害丙○○部分，雖辯稱：伊持刀前往時，
　　並無殺人意思，本意在找甲○○，惟丙○○自行前來搶奪西瓜刀，致左手臂受有
　　刀傷云云。經查被告以西瓜刀砍殺丙○○背部一刀，因劉女穿著外套而未受傷，
　　於砍第二刀時，劉女以左手抵擋，致左前臂幾近截斷，業經被告於偵查中供述砍
　　二刀明確（偵查卷第六頁），且徵之丙○○所受之傷害為：正中神經尺神經斷裂
　　，左側撓骨尺開放性骨折、尺動脈斷裂、五指之深曲及淺曲肌腱、伸指肌腱、側
　　伸腕肌腱及曲腕肌腱皆斷裂，即左前臂幾近全截肢（一審刑事卷第三七頁行政院
　　衛生署旗山醫院病歷報告），顯見被告用力之猛，足見被告所辯係丙○○搶刀而
　　受傷云云，殊不可採，堪認丙○○上開受傷係遭被告故意持刀砍傷所致。且被告
　　所犯故意傷害人之身體及殺人未遂罪行，亦經本院以九十年度上訴字第一七八
　　號判處拘役及有期徒刑，有刑事判決可參，原告丙○○之主張，堪信為真實。
四、按因故意或過失，不法侵害他人之權利者，負損害賠償責任；又不法侵害他人之
    身體或健康者，對於被害人因此喪失或減少勞動能力，或增加生活上之需要時，
　　應負損害賠償責任；不法侵害他人之身體、健康者，被害人雖非財產上之損害，
　　亦得請求賠償相當之金額，民法第一百八十四條第一項前段、第一百九十三條第
　　一項、第一百九十五條第一項分別定有明文。本件被告既因故意不法侵害原告，
　　致原告身體受有前述傷害，核原告所受損害與被告之不法行為間有相當因果關係
　　，從而原告依侵權行為法律關係請求被告賠償其損害，即屬正當，茲就原告請求
　　之金額逐項審酌如后：
  (一)醫療費用：
  1.原告丙○○主張其因前揭傷害，至行政院衛生署旗山醫院及高雄榮民總醫院就診
    ，前後支出醫療費用三萬八千四百七十一元、三萬三千五百六十元等情，業據提
    出上開醫院醫療費用收據五十三紙為證，且為被告所不爭執（本院卷第四十、一
    一五頁），除證書費各八十六元、一百六十元，非屬治療上之支付，應予剔除外
    ，其餘醫療費三萬八千三百八十五元、三萬三千四百元，依原告所受傷害及收據
    載明治療費別，核屬醫療上必要之費用，共計七萬一千七百八十五元，應予准許
    。
　2.原告甲○○請求醫療費用六千七百十二元，亦據提出被告不爭之上開醫院醫療費
　　用收據六紙為證，除證書費八十六元，應予剔除外，其餘醫療費六千六百二十六
　　元，經核為醫療所必需，應予准許。
  (二)減少勞動能力：
    原告丙○○主張自上開傷害案件發生後，因該傷勢導致終生無法從事粗重勞力工
    作（其慣用左手），僅可輕便工作，業據原告提出被告所不爭之高雄榮民總醫院
　　診斷證明書（本院卷第七十四、九十頁）為證，兩造復合意丙○○係減少勞動能
　　力三分之一、薪資按行政院勞工委員會核定之最低基本工資每月一萬五千八百四
　　十元計算（本院卷第一一五頁、第一二七頁）；而原告丙○○係五十四年二月十
　　七日出生，而勞動基準法第五十四條第一項第一款法定退休年齡六十歲，為一般
　　人通常勞動工作之年齡，可作為計算參考基準，依此計算，丙○○可工作至一百
　　一十四年二月十六日止，而上開傷害事件係發生於九十年一月十五日，從而丙○
　　○尚有工作期間為二十四年，依霍夫曼式扣除中間利息後，丙○○可請求減少勞
　　動能力之損害額為一百零一萬六千六百二十三元，｛計算式為： 15840（每月基
　　本工資）×12（月）×16.045181（此為二十四年之霍夫曼係數）×1/3（減少勞
　　動能力）＝0000000 ，是丙○○之請求在一百零一萬六千六百二十三元範圍內，
　　洵屬有據，應予准許。超過部分，則屬無據，不應准許。
  (三)非財產上損害：
    原告丙○○、甲○○主張其因被告之傷害，肉體及精神上均受極大之痛苦，爰分
　　別請求非財產上損害賠償八十萬元、三十萬元。本院審酌被告因細故即持刀砍傷
　　原告丙○○之左前臂幾近截斷，而原告丙○○本為慣用左手之人，遭被告砍傷左
　　手臂，功能減低，所受損害及對爾後生活影響甚大等一切情狀斟酌，被告國中畢
　　業，目前務農，無土地，房子一棟為伊與母親共有，年收入約十三、四萬元，原
　　告丙○○高職畢業，原以賣雞為業，無不動產，年收入約一百八十萬元，原告甲
　　○○高職畢業，在高雄市有房子一棟，目前無收入等兩造之身分、地位、教育程
　　度、經濟能力等情，認原告此部分請求，應各以六十萬元、二萬元為適當。逾此
　　範圍之請求，為無理由，不予准許。
五、綜上所述，原告基於侵權行為之法律關係，請求被告賠償，原告丙○○之請求在
　　一百六十八萬八千四百零八元（即71785+0000000+600000=0000000），甲○○之
　　請求在二萬六千六百二十六元（即6626+20000=26626），及均自追加狀繕本送達
　　被告之翌日即九十一年二月二十八日起至清償日止，按年息百分之五計算之法定
　　遲延利息範圍內，洵屬正當，應予准許。逾此範圍之請求，為無理由，應予駁回
　　。另原告陳明願供擔保，聲請宣告假執行，就原告丙○○勝訴部分，合於法律規
　　定，爰酌定相當擔保金額准許之，其餘假執行之聲請，因訴之駁回而失所附麗，
　　不予准許；就原告甲○○勝訴部分，經本院判決即告確定，無宣告假執行之必要
　　，其敗訴部分，假執行之聲請亦失所附麗，均應併予駁回。
六、據上論結，本件原告之訴，為一部有理由，一部無理由，依民事訴訟法第七十九
　　條但書、第八十五條第一項後段、第三百九十條第二項，判決如主文。
中　　　華　　　民　　　國　　九十一　　年　　　七　　　月　　三十一　　日
　　　　　　　　　　　　　　　　　　　臺灣高等法院高雄分院民事第六庭
~B1審判長法官　許明進
~B2法　　　官　謝肅珍
~B3法　　　官　黃清江
右為正本係照原本作成。
丙○○、乙○○如對本判決上訴，須於判決送達後二十日內向本院提出上訴狀，其未
表明上訴理由者，應於上訴後二十日內向本院提出上訴理由書（均須按他造當事人之
人數附繕本）。上訴時應提出委任律師或具有律師資格之人之委任狀，並依附註條文
規定辦理。
中　　　華　　　民　　　國　　九十一　　年　　　八　　　月　　　五　　　日
~B法院書記官　陳金卿
附註：
民事訴訟法第四百六十六條之一：
對於第二審判決上訴，上訴人應委任律師為訴訟代理人，但上訴人或其法定代理人具
有律師資格者，不在此限。
上訴人之配偶、三親等內之血親、二親等內之姻親，或上訴人為法人、中央或地方機
關時，其所屬專任人員具有律師資格並經法院認為適當者，亦得為第三審訴訟代理人。
第一項但書及第二項情形，應於提起上訴或委任時釋明之。
　　　　　　　　　　　　　　　　　　　　　　　　　　　　　　　　　　　　Ｆ
